臺灣臺北地方法院行政訴訟判決　
110年度交字第346號

原      告  黃建銘
被      告  臺北市交通事件裁決所

代  表  人  蘇福智
訴訟代理人  吳美惠
            吳維中
上列當事人間交通裁決事件，原告不服臺北市交通事件裁決所中
華民國110年7月2日北市裁罰字第22-AQ0000000號裁決，提起行
政訴訟，本院判決如下：
    主  文
一、原處分撤銷。
二、訴訟費用新臺幣830元由被告負擔。
三、被告應給付原告新臺幣830元。　　
    事實及理由
一、爭訟概要：
(一)原告於民國110年4月29日12時18分許，將車號000-000號普
    通重型機車(下稱系爭機車)，停放在劃有紅線路段之臺北市
    ○○街00號螢橋國小校門口前家長接送區，經臺北市政府警察
    局中正第二分局廈門街派出所（下稱舉發機關）警員填製北
    市警交大字第AQ0000000號舉發違反道路交通管理事件通知
    單(下稱舉發通知單)予以舉發。
(二)原告不服舉發通知單向被告陳述意見，經舉發機關查復違規
    屬實，原告於110年7月2日親至被告裁罰櫃檯申請裁決，被
    告審認原告有「在禁止臨時停車處所停車」之違規行為，乃
    依道路交通管理處罰條例第56條第1項第1款規定，開立北市
    裁罰字第22-AQ0000000號違反道路交通管理事件裁決書(下
    稱原處分)，裁處原告新臺幣（下同）600元罰鍰，於同日送
    達原告。原告不服原處分，於110年7月5日向本院提起行政
    訴訟。
二、原告起訴主張及聲明：
(一)主張要旨：
　　原告於上開時間騎乘系爭機車協助友人甲○○前往系爭地點接
    送其就讀國小學童陳○辰(真實姓名詳卷)時，在校門口等候1
    5分鐘仍未見陳○辰走出校園，經警衛協助得知陳○辰在廁所
    內無衛生紙可使用，原告遂將系爭機車臨時停放在校門口紅
    線路段家長接送區，走進廁所拿衛生紙給陳○辰使用，因而
    耗費5分鐘，此乃不可抗力因素，且孩童年幼，尚須大人多
    加照料。
(二)聲明：原處分撤銷。
三、被告答辯及聲明：
(一)答辯要旨：
    舉發機關查復，系爭機車於上開時、地在劃有紅線路段之螢
    橋國小大門前家長接送區停車，惟該處僅供臨時停車3分鐘
    ，經檢視採證照片系爭機車停放已逾5分鐘(照片時間為12：
    18：42～12：24：24)，經舉發機關依道路交通管理處罰條例
    第56條第1項第1款規定逕行舉發，違規屬實舉發並無違誤。
    另原告主張因照顧孩子因素違規，原告並無提出具體實證且
    非急迫之情事，應可先覓合法停車位置停妥系爭機車，被告
    所為原處分並無違誤。
(二)聲明：駁回原告之訴。　　　　
四、爭點：
    原告之違章行為，是否符合違反道路交通管理事件統一裁罰
    基準及處理細則(下稱處理細則)第12條第1項之得免予舉發
    之規定？　       
五、本院之判斷：
(一)應適用之法令：道路交通安全規則第111條第1項第3款、112
    條第1項第1款、道路交通管理處罰條例第3條第1項第10、11
    款、第56條第1項第1款（附錄）。
(二)如爭訟概要欄所載之事實，除後述之爭點外，其餘為兩造所
    不爭執，並有舉發通知單（見本院卷第41頁）、送達證書（
    見本院卷第65頁）及原處分（見本院卷第21頁）在卷可佐，
    該情堪以認定。
(三)原告確有在劃有紅線路段禁止停車處所違規停車之行為：
　1.觀諸卷附之採證照片所示(見本院卷第57、59頁、第76至78
    頁)，系爭機車停放在系爭地點，且該處地面劃繪清晰可見
    之紅色標線，並設有「家長接送區、上課時間07：00-09：0
    0、11：30-12：30、15：30-19：30紅線開放機車臨時停車
    」之警示標誌，且原告於本院審理時亦自承當天有騎乘系爭
    機車，下車進入校園拿取衛生紙予友人小孩，大約耗費5分
    鐘等語（見本院卷第89頁），足見原告確有將系爭機車違規
    停放在劃有禁止停車標線之處所。
　2.按接送未滿7歲兒童上、下車者，臨時停車不受3分鐘之限制
    ，道路交通管理處罰條例第55條第2項固有明定。然系爭機
    車於上開時間停放在上開劃有紅線標線處所，且已下車進入
    校園，顯非處於「保持立即行駛之狀態」，非屬「臨時停車
    」，核與道路交通管理處罰條例第55條第2項規定不符。
(四)原告之違章行為，符合處理細則第12條第1項之得免予舉發
    之規定：　　　
　  按「行為人有下列情形之一，而未嚴重危害交通安全、秩序
    ，且情節輕微，以不舉發為適當者，交通勤務警察或依法令
    執行交通稽查任務人員得對其施以勸導，免予舉發：五、駕
    駛汽車因上、下客、貨，致有本條例第55條之情形，惟尚無
    妨礙其他人、車通行。」，處理細則第12條第1項第5款定有
    明文。查原告之友人兒子陳○辰於原告違規當時就讀螢橋國
    小2年級，原告騎乘系爭機車前往系爭地點接送陳○辰時，在
    校門口因等候15分鐘仍未見陳○辰步出校園，經警衛協助方
    知陳○辰在廁所內無衛生紙可以使用，遂將系爭機車停放在
    校門口，進入校園協助陳○辰處理，因而耗費5分鐘等情，業
    據原告陳稱在卷，核與證人即原告友人甲○○於本院審理時具
    結證稱：我與原告為高中同學，經常連絡，因星期一、三、
    四及五，我與太太都在上班，所以委由原告前往螢橋國小接
    送就讀2年級兒子下課，接到原告家裡，我們下班再去原告
    家接小孩；原告接獲舉發通知單後，曾向我表示接送小孩時
    因久候小孩而遭開單等語大致相符(見本院卷第112至114頁)
    ，並有聯絡簿(見本院密封證物袋)在卷可佐，是原告上開陳
    稱內容堪信為真實，足見原告將系爭機車停放在系爭地點係
    為接送證人甲○○之兒子因久候未見其兒子步出校園而進入校
    園協助其兒子處理上廁所無衛生紙可使用之臨時、突發性窘
    境，因而違規停車5分鐘，益徵原告違章情節輕微。又觀之
    前述採證照片所示，原告將系爭機車停靠在校門口，當時該
    路段之人車稀少，且該車左側尚預留相當空間，實難認原告
    有何妨礙人、車通行之情事。從而，本院綜合考量當時該處
    交通狀況及原告違規之情節等情，認原告騎乘系爭機車雖有
    違規停車行為，惟尚未達妨礙其他人、車通行之程度，而未
    嚴重危害交通安全、秩序，且情節輕微，然舉發機關未審酌
    上情仍逕予舉發，自有裁量怠惰之違失；被告受理舉發機關
    移送本件舉發交通違規事件後，未請舉發機關陳明有無處理
    細則第12條第1項第5款之情形，或退回舉發機關查明補正，
    即逕依舉發通知單而為原處分，亦有裁量怠惰之瑕疵，本院
    自得撤銷原處分。
(五)本件判決基礎已臻明確，兩造其餘攻擊、防禦方法及訴訟資
　　料經本院審酌後，核與判決結果不生影響，無一一論述之必
　　要，併此敘明。　　
七、結論：
　　原處分認事用法有違誤，原告主張撤銷原處分為有理由，應
    予撤銷。至本件第一審裁判費為300元，應由敗訴之被告負
    擔，因原告已預納裁判費300元及證人日旅費530元，爰確定
    第一審訴訟費用額如主文第2、3項所示。
中　　華　　民　　國　　110 　年　　10 　　月　　28　日
　　　　　　　　  行政訴訟庭  法　官　黃子溎
上為正本係照原本作成。
如不服本判決，應於送達後20日內，向本院提出上訴狀並表明上
訴理由（原判決所違背之法令及其具體內容或依訴訟資料可認為
原判決有違背法令之具體事實)，其未載明上訴理由者，應於提
出上訴後 20 日內向本院補提理由書（上訴狀及上訴理由書均須
按他造人數附繕本，如未按期補提上訴理由書，則逕予駁回上訴
），並應繳納上訴裁判費新臺幣 750 元。　　　　　　　　中
　　華　　民　　國　　110 　年　　10 　　月　　28　日
                              書記官  藍儒鈞　
附錄（參考法條）：
1.道路交通安全規則第111條第1項第3款
　汽車臨時停車時，應依下列規定：
　三、設有禁止臨時停車標誌、標線處所不得臨時停車。 
2.道路交通安全規則112條第1項第1款
　汽車停車時，應依下列規定： 
　一、禁止臨時停車處所不得停車。 
3.道路交通管理處罰條例第3條第1項第10、11款
　本條例用詞，定義如下：
　十、臨時停車：指車輛因上、下人、客，裝卸物品，其停止時
      間未滿3分鐘，保持立即行駛之狀態。
　十一、停車：指車輛停放於道路兩側或停車場所，而不立即行
        駛。
4.道路交通管理處罰條例第56條第1項第1款　　
　汽車駕駛人停車時，有下列情形之一者，處新臺幣600元以上1
  ,200元以下罰鍰：
　一、在禁止臨時停車處所停車。 

訴訟費用計算書
項　　　　目　　金　額（新臺幣）　　備　註
第一審裁判費　　 300元              原告預納
證人日旅費       530元              原告預納
合        計　　 830元